【裁判字號】    96,訴,1356
【裁判日期】    970114
【裁判案由】    違反野生動物保育法
【裁判全文】
臺灣屏東地方法院刑事判決              96年度訴字第1356號
公  訴  人  臺灣屏東地方法院檢察署檢察官
被      告  甲○○
上列被告因違反野生動物保育法案件，經檢察官提起公訴（96年
度偵字第6077號），本院合議庭裁定改行簡式審判程序，判決如
下：
    主  文
甲○○未具族群量逾越環境容許量之條件，獵捕保育類野生動物
，累犯，處有期徒刑伍月，如易科罰金，以新臺幣壹仟元折算壹
日，扣案之紅尾伯勞屠體貳隻、鳥仔踏伍支均沒收之。
    事  實
一、甲○○曾於95年間，因公共危險案件，經本院判處有期徒刑
    5 月確定，甫於95年7 月10日易科罰金執行完畢。紅尾伯勞
    （Lanius cristatus）係經行政院農業委員會公告為保育類
    野生動物，且不曾因族群量逾越環境容許量而為其可利用之
    公告，依法不得獵捕。詎甲○○為供己食用，竟於96年9 月
    14日下午5 時許，在屏東縣恆春鎮○○里○○路自來水廠後
    方田地，架設俗稱「鳥仔踏」之自製捕鳥器具共5 支，於同
    日晚上6 時30分許，即以此接續捕獲紅尾伯勞2 隻，帶回家
    宰殺後放入冰箱冷凍。於翌（15）日清晨5 時20分許，適其
    前往該田地收回上開鳥仔踏，為埋伏員警當場查獲，扣得鳥
    仔踏5 支，並於同日5 時50分許，經其同意搜索，在其位於
    屏東縣恆春鎮○○里○○路97號住處之冰箱內，再扣得紅尾
    伯勞鳥屠體2 隻。
二、案經屏東縣警察局恆春分局報告臺灣屏東地方法院檢察署檢
    察官偵查起訴。
    理  由
一、訊據被告甲○○對上揭事實坦承不諱，核與證人即查獲本案
    之龍水派出所所長蔡志明之偵查報告內容相符，並有搜索扣
    押筆錄、扣押物品目錄表、刑案現場圖各1 份及照片6 張在
    卷可稽，扣案之鳥類屠體2 隻，經專業機構比對其粒線體色
    素I 核酸序列結果，認均係紅尾伯勞，有行政院農業委員會
    特有生物研究保育中心96年10月12日農特動字第0963504363
    號函（含附件）1 份附卷可憑，復有扣案之鳥仔踏5 支可資
    證明。此外，紅尾伯勞係經中央主管機關行政院農業委員會
    公告為保育類野生動物，且不曾因族群量逾越環境容許量而
    由該會依野生動物保育法第18條第2 項為其可利用之公告，
    有行政院農業委員會93年10月22日農授林務字第0931620340
    號函1 份在卷可查。從而本案事證明確，被告獵捕紅尾伯勞
    之犯行，堪以認定。
二、核被告所為，係犯野生動物保育法第41條第1 項第1 款未具
    族群量逾越環境容許量之條件，獵捕保育類野生動物罪。至
    起訴書併引同條項第3 款使用禁止之方式，獵捕、宰殺保育
    類野生動物罪，按該法第19條第1 項所稱「獵捕野生動物，
    不得以下列方法為之」，依文義解釋、體系解釋及規範目的
    解釋，係指得以獵捕野生動物時，仍有獵捕方法上之限制，
    是就不得獵捕野生動物之情形，應無適用餘地，附此敘明。
    被告以1 次架設鳥仔踏5 支之行為，接續捕獲紅尾伯勞2 隻
    ，顯係基於單一犯意為之，客觀上時空密接，依社會上一般
    通念，應係接續之一行為。被告前有如事實欄所載罪刑執行
    情形，有臺灣高等法院被告前案紀錄表附卷可參，其受徒刑
    之執行完畢，5 年以內故意再犯本件有期徒刑以上之罪，為
    累犯，應加重其刑（且不符合緩刑要件）。又除有正當理由
    而無法避免者外，不得因不知法律而免除刑事責任，但按其
    情節，得減輕其刑，刑法第16條定有明文，被告稱不知野生
    動物保育法上開刑罰之規定，固不得免除刑事責任，但衡諸
    野生動物保育法上開刑罰之規定，乃空白刑法，其刑罰權之
    範圍，純賴行政公告之填補，並非一般人所當然詳知，參以
    被告之智識程度低下（經本院於準備程序中，命被告以言詞
    陳述其庭呈答辯狀之內容要旨，此係對被告有利之事項，但
    被告卻無法做到，衡情其於審理中供稱不識字，只會簽自己
    姓名等語，應屬實情），爰依刑法第16條但書規定，減輕其
    刑，並先加後減之。爰審酌被告獵捕紅尾伯勞係為供己食用
    之犯罪動機、打零工經濟不佳之生活狀況、幾不識字之智識
    程度、捕獲之紅尾伯勞數量不多、所使用之鳥仔踏數量亦不
    多、犯後態度整體而言尚可（雖於第2 次偵訊中態度不佳，
    但於警詢、第1 次偵訊及本院審理中態度良好）等一切情狀
    ，量處如主文所示之刑，並諭知易科罰金之折算標準，以示
    懲儆。扣案之紅尾伯勞屠體2 隻，係被告犯野生動物保育法
    第41條之罪所查獲之保育類野生動物，扣案之之鳥仔踏5 支
    ，係被告所有供犯罪所用之獵具，各依野生動物保育法第52
    條第1 項前段、後段規定，併宣告沒收之。
據上論斷，應依刑事訴訟法第273 條之1 第1 項、第299 條第1
項前段，野生動物保育法第41條第1 項第1 款、第52條第1 項，
刑法第11條、第47條第1 項、第16條但書、第41條第1 項前段，
判決如主文。
本案經檢察官李賜隆到庭執行職務
中    華    民    國    97    年    1     月    14    日
                  刑事第四庭    法  官  蔡嘉裕
以上正本證明與原本無異。
如不服本判決，應於收受本判決送達後10日內，向本院提出上訴
書狀（應敘述具體理由並附繕本），其未敘述上訴理由者，至遲
應於上訴期間屆滿後20日內，向本院補提理由書狀，切勿逕送上
級法院。
中    華    民    國    97    年    1     月    14    日
                                書記官  許倬維
附錄論罪科刑法條：
野生動物保育法第41條第1項第1款
有下列情形之一，處6 月以上5 年以下有期徒刑，得併科新臺幣
20萬元以上100 萬元以下罰金：
一  未具第18條第1 項第1 款之條件，獵捕、宰殺保育類野生動
    物者。
野生動物保育法第18條第1項第1款、第2項
保育類野生動物應予保育，不得騷擾、虐待、獵捕、宰殺或為其
他利用。但有下列情形之一，不在此限：
一  族群量逾越環境容許量者。
前項第1 款保育類野生動物之利用，應先經地方主管機關許可；
其可利用之種類、地點、範圍及利用數量、期間與方式，由中央
主管機關公告之。


司法院資訊處製作；財團法人民間司法改革基金會備份。
